【裁判字號】    98,交簡上,1144
【裁判日期】    990831
【裁判案由】    過失致死
【裁判全文】
臺灣臺中地方法院刑事判決          98年度交簡上字第1144號
上  訴  人  臺灣臺中地方法院檢察署檢察官
被      告  甲○○
選任辯護人  簡文玉律師
上列上訴人因被告過失致死案件，不服本院98年度交簡字第152
號中華民國98年10月28日第一審判決（起訴案號：98年度偵字第
13493號），提起上訴，本院管轄之第二審合議庭判決如下：
    主    文
上訴駁回。
    犯罪事實
一、甲○○於民國97年8月29日下午，騎乘車牌號碼232-BUB號重
    型機車，沿臺中縣大雅鄉○○○路由南往北方向行駛，於同
    日下午5時許，行經臺中縣大雅鄉○○路與雅秀五路交岔路
    口，原應注意駕駛車輛行經無號誌之交岔路口應減速慢行，
    作隨時停車之準備，並應注意車前狀況，隨時採取必要之安
    全措施。而依當時情形，又無不能注意之情事，竟疏未減速
    慢行，作隨時停車之準備，及未注意左方進入路口之車輛行
    車之車前狀況。適有蘇啟弘騎乘車牌號碼BZZ-221號重型機
    車，沿大雅鄉○○路由西往東方向行駛，行經雅秀路與雅秀
    五路交岔路口時，亦疏未注意行經無號誌交岔路口時應依規
    定減速慢行，作隨時停車之準備，及未暫停讓右方車先行，
    而貿然前行，致兩車發生碰撞。甲○○因該撞擊而人車掉進
    該交岔路口東北方位之水溝中，並受有左橈骨骨折、骨盆腔
    骨折、右膝韌帶斷裂等傷害。蘇啟弘因撞擊力道過猛，導致
    蘇啟弘所騎乘之機車往前（往東方位）滑出右倒，蘇啟弘並
    彈出機車摔落地面，受有頭部外傷併顱腦損傷，經送醫急救
    後，仍延至98年2月10日下午4時12分許，不治死亡。甲○○
    於肇事後即留於現場，向前來處理事故之警員蘇明昌主動陳
    明係肇事者，自首接受裁判。
二、案經蘇啟弘之父親丙○○訴由臺灣臺中地方法院檢察署檢察
    官偵查後聲請簡易判決處刑。
    理    由
一、認定犯罪事實所憑之證據及理由﹕
    上揭犯罪事實，業經被告甲○○於本院99年8月17日審理時
    坦承不諱，並有臺中縣警察局豐原分局大雅交通小隊處理道
    路交事故談話紀錄表、道路交通事故現場圖、調查報告表(一)
    及(二)、中國醫藥大學附設醫院診斷證明書各1紙、清泉醫院
    病歷資料、慈濟綜合醫院臺中分院病歷影本、中國醫藥大學
    附設醫院急診護理病例各1份、現場照片12張、相驗屍體證
    明書1紙、驗斷書1份、勘驗筆錄1紙等附卷可稽。按行經無
    號誌之交岔路口，應減速慢行，作隨時停車之準備；汽車行
    駛時，駕駛人應注意車前狀況，並隨時採取必要之安全措施
    ，道路交通安全規則第93條第1項第2款、第94條第3項分別
    定有明文。本件被告騎乘機車沿臺中縣大雅鄉○○○路由南
    往北行駛至該路與雅秀路之交叉路口，依當時天候路況，並
    無不能注意之情形，竟疏未減速慢行，作隨時停車之準備，
    及未注意左方進入路口之車輛行車之車前狀況，致與被害人
    蘇啟弘騎乘之機車發生碰撞，被害人蘇啟弘因撞擊而彈出機
    車摔落地面，受有頭部外傷併顱腦損傷，經送醫急救後，因
    傷重不治死亡，則被告具有過失。又被害人蘇啟弘由車禍至
    死亡，有連續性之外傷性腦損傷，亦即有連續性、無中斷性
    之因果關係，死亡方式為「意外」，此有法務部法醫研究所
    鑑定書1份在卷可稽，是被告之上開過失行為，與被害人蘇
    啟弘之死亡結果間，具有相當因果關係。另本件車禍經送鑑
    定結果，臺灣省車輛行車事故覆議鑑定委員會及中央警察大
    學鑑識科學研究委員會均認此次車禍之發生，被告具有「未
    注意車前狀況」及「未減速慢行」之過失，並均認被告之過
    失係本件車禍之「肇事次因」，有臺灣省車輛行車事故覆議
    鑑定委員會98年7月21日覆議字第0986202682號函1紙及中央
    警察大學出具之鑑定書1份等附卷可按（見偵查卷第7頁、本
    院卷第68至88頁），雖上開鑑定意見書亦認定被害人蘇啟弘
    本身行經無號誌之交叉路口時，未注意車前狀況，未減速慢
    行，亦未依規定左方車暫停讓右方車先行，而違反道路交通
    安全規則第93條第1項第2款、第102條第1項第2款之規定，
    與有過失，且認被害人蘇啟弘之過失為本件車禍之肇事主因
    ，惟此仍無從解免被告之過失責任。本件事證明確，被告之
    過失致死犯行洵堪認定。
二、論罪科刑﹕
    核被告所為，係犯刑法第276條第1項過失致人於死罪。又被
    告於本案肇事後，在有偵查犯罪職務之公務員知悉犯罪事實
    前，即向到場之處理之員警陳述其係肇事者並接受裁判，有
    臺中縣警察局道路交通事故肇事人自首情形紀錄表1紙在卷
    可參，核與自首之規定相符，爰依刑法第62條前段規定，減
    輕其刑。原審以被告上開犯行事證明確，援引刑法第276條
    第1項、第62條前段、第41條第1項前段、刑法施行法第1條
    之1第1項、第2前段之規定，並審酌一切情狀，量處被告有
    期徒刑4月。核其認事用法並無違誤，量刑亦稱妥適。檢察
    官上訴理由稱：「告訴人請求上訴，略以﹕被告辯稱其法律
    上無過失，顯然毫無悔改之意，被告與被害人家屬前後3次
    調解，被告僅表達願意最高賠償金額13萬元，此金額難為被
    害人家屬所接受，其於被害人住院半年期間，亦未有任何探
    視，不見其有欲彌補被害人損害之意等語；請審酌被告騎乘
    重型機車行經無號誌路口，未減速慢行因而肇禍致被害人死
    亡，復未與告訴人達成和解，原審量處之刑實屬過輕」等語
    。惟按刑事責任與民事損害賠償本為二不同領域，量刑時固
    應考量被告犯罪後態度，仍不得僅因被告尚未與告訴人達成
    和解並賠償告訴人，即遽科以重刑。且量刑之輕重，係屬事
    實審法院得依職權自由裁量之事項，茍已斟酌刑法第57條各
    款所列情狀而未逾越法定刑度，不得遽指為違法（最高法院
    72年度臺上字第6696號判例要旨參照）。又刑法第57條第10
    款所稱犯罪後之態度，係指被告犯罪後，因悔悟而力謀恢復
    原狀，或與被害人和解，賠償損害等情形而言，應不包括被
    告基於防禦權之行使而自由陳述、辯明或辯解（辯護）時之
    態度；是自不得因被告否認或抗辯之內容與法院依職權認定
    之事實有所歧異或相反，即予負面評價，逕認其犯罪後之態
    度不佳，而採為量刑畸重標準之一（最高法院97年度臺上字
    第6725號判決參照）。檢察官上訴意旨所指被告之辯解，乃
    被告行使刑事訴訟法上防禦權之陳述，尚不得執為認定被告
    犯後毫無悔意之依據。查原審上開量刑，業已審酌被害人蘇
    啟弘就本件車禍之發生與有過失，被告坦承犯行，被告之過
    失係肇事次因，且被告本身亦因本件車禍而受傷嚴重等一切
    情狀；又刑法第276條第1項過失致人於死罪之法定刑度，係
    2年以下有期徒刑、拘役或2千元以下罰金，原審就此量處有
    期徒刑4月，係在法定刑度內，亦無違法不當之處。是檢察
    官之上訴，為無理由，應予駁回。
據上論斷，應依刑事訴訟法第455條之1第1項、第3項、第368條
，判決如主文。
本案經檢察官乙○○到庭執行職務。
中    華    民    國    99    年    8     月    31    日
                  刑事第十六庭  審判長法  官  巫淑芳
                                      法  官  黃建都
                                      法  官  戴嘉慧
上正本證明與原本無異。
本件不得上訴。
                                      書記官  劉晴芬
中    華    民    國    99    年    8     月    31    日

司法院資訊處製作；財團法人民間司法改革基金會備份。
